【裁判字號】    92,自,389
【裁判日期】    920625
【裁判案由】    違反動產擔保交易法
【裁判全文】
臺灣臺中地方法院刑事判決                          九十二年度自字第三八九號
    自  訴  人  甲○○○有限公司
    代  表  人  陳曉明
    被      告  乙○○
右列被告因違反動產擔保交易法案件，經自訴人提起自訴，本院判決如左：
    主  文
乙○○動產擔保交易之債務人，意圖不法之利益，將標的物遷移，致生損害於債權人
，處拘役肆拾日，如易科罰金，以參佰元折算壹日；緩刑貳年。
    事  實
一、乙○○於民國八十九年一月十一日，以動產擔保交易附條件買賣分期付款之方式
    ，向甲○○○有限公司（下稱久玖公司）購買車牌號碼為ＹＪＰ－四九五號機車
    一部，為動產擔保交易之債務人，雙方並約定總價金為新臺幣（下同）五萬二千
    八百元，分六期給付，每月一期，每期應給付八千八百元，該機車之存放地點為
    臺中市○○街五三六之十二號八樓，在價金未付清前，該機車之所有權仍屬出賣
    人即久玖公司所有，買受人乙○○只能依約占有使用，不得任意遷移、出賣、出
    質、移轉、抵押或為其他處分。詎乙○○竟意圖為自己不法之利益，於簽約後未
    經久玖公司許可，即擅自將上開機車交予其子陳祈霖占有使用，且於八十九年三
    月間將該機車遷移至臺北地區。嗣乙○○自八十九年四月十五日第三期應繳款日
    起即未付款，復變更住址且未通知久玖公司，致久玖公司追索無著受有損害。
二、案經久玖公司提起自訴。
    理  由
一、訊據被告乙○○固坦承於右揭時地與自訴人久玖公司簽立前揭附條件買賣契約及
    嗣後欠款未繳之事實，惟否認有違反動產擔保交易法之犯意，辯稱：簽約當時伊
    與伊子陳祈霖共同住在臺中市○○街五三六之十二號八樓，就是本案動產擔保附
    條件買賣契約書上約定之機車存放處。買受前開機車後，都是陳祈霖在騎用，陳
    祈霖當時並向伊表示他自己要賺錢繳納機車分期款。陳祈霖於八十九年三月間因
    工作關係而搬離臺中至臺北其父陳吉彬住處居住，也將前開機車騎去臺北使用，
    當時伊雖知悉伊子把機車騎去臺北，但不知伊子未續繳分期款。伊於八十九年四
    月間從臺中市○○街原住處搬到崇德六路目前住處，原來使用的電話也停用，故
    未收到自訴人的催繳通知，伊知悉伊子未繳款後，已於九十二年五月十四日繳付
    餘款及違約金與自訴人而達成和解云云。經查：右揭事實，業據自訴代表人陳曉
    明於本院調查、審理時指訴綦詳，並有附條件買賣契約書、存證信函影本各一份
    附卷可稽。按被告以立契約人之地位而簽訂契約，即有遵守契約內容之義務，即
    無論其將該機車交由何人使用，被告均應負責按時繳款，且若有遷移變更標的物
    原約定存放地點之必要時，亦應先行通知自訴人並徵得其同意，以免自訴人將來
    追索無著，今其於訂約後任由其子將該機車遷移至非原動產擔保交易附條件買賣
    契約所約定之標的物存放地點，復變更本人住址而均未通知久玖公司，又未善盡
    繳款之責，其不負責任之態度，已彰顯其確有不法利益之意圖無訛。因認被告所
    辯，僅係卸責之詞，不足採信。本件事證明確，被告犯行應堪認定。
二、核被告乙○○所為，係犯動產擔保交易法第三十八條之動產擔保交易之債務人，
    意圖不法之利益，將標的物遷移，致生損害於債權人罪。爰審酌被告犯罪之動機
    、目的，以分期付款方式購買機車後，未遵期繳款，並將機車遷移之手段，又犯
    行情節尚非重大，及已繳納全部欠款及違約金與自訴人而達成和解，自訴代表人
    陳曉明並表明不再追究被告本件犯行（此經陳曉明與被告到庭陳述明確並有和解
    書一紙在卷可佐）等一切情狀，量處如主文所示之刑，並諭知易科罰金之折算標
    準。又刑法第四十一條關於自由刑得易科罰金之規定，於九十年一月十日業經修
    正公布，並於同年月十二日生效施行，依同法第二條第一項前段從新之規定，應
    適用裁判時之法律，併此敘明。末查被告前未曾受有期徒刑以上刑之宣告，有臺
    灣高等法院被告全國前案紀錄表在卷可按，且與告訴人達成和解已如前述，其因
    一時失慮致罹刑章，經此教訓，當知所警惕，信無再犯之虞，本院認為所宣告之
    刑以暫不執行為適當，爰併宣告緩刑二年，以啟自新。
據上論斷，應依刑事訴訟法第三百四十三條、第二百九十九條第一項前段，動產擔保
交易法第三十八條，刑法第十一條前段、第二條第一項前段、修正後第四十一條第一
項前段、第七十四條第一款，罰金罰鍰提高標準條例第一條前段、第二條，判決如主
文。
中      華      民      國      九十二      年    六    月    二十五    日
                         臺灣臺中地方法院刑事第二庭
                             審判長法  官    張智雄
                                   法  官    陳  葳
                                   法  官    蔡建興
右正本證明與原本無異。
如不服本判決，應於判決送達後十日內向本院提出上訴狀，上訴於臺灣高等法院臺中
分院( 須附繕本 )。
                                   書記官
中      華      民      國    九十二      年    六    月    三十      日
附錄本案論罪科刑法條全文：
動產擔保交易法第三十八條
動產擔保交易之債務人，意圖不法之利益，將標的物遷移、出賣、出質、移轉、抵押
或為其他處分，致生損害於債權人者，處三年以下有期徒刑、拘役或科或併科六千元
以下之罰金。


司法院資訊處製作；財團法人民間司法改革基金會備份。
